【裁判字號】    97,訴,498
【裁判日期】    970818
【裁判案由】    違反台灣地區與大陸地區人民關係條例等
【裁判全文】
臺灣桃園地方法院刑事判決               97年度訴字第498號
公  訴  人  臺灣桃園地方法院檢察署檢察官
被      告  乙○○
                      6號3樓.
上列被告因臺灣地區與大陸地區人民關係條例等案件，經檢察官
提起公訴（九十六年度偵字第二五七○○號），被告於本院審理
中，就被訴事實為有罪之陳述，經本院告知簡式審判程序意旨，
並聽取公訴人及被告之意見後，本院裁定依簡式審判程序審理，
判決如下：
    主    文
乙○○共同違反不得使大陸地區人民非法進入臺灣地區之規定，
處有期徒刑壹年貳月，減為有期徒刑柒月。
    犯罪事實
一、乙○○與真實姓名年籍不詳綽號「小時」之成年男子均明知
    大陸地區人民非經主管機關許可，不得進入臺灣地區，且其
    並無與大陸女子甲○○（業於民國九十七年三月五日出境，
    經本院發布通緝，俟到案後另行審結）結婚之真意，而與小
    時共同謀議，由其與甲○○辦理假結婚方式，俾使甲○○得
    以依親名義入境臺灣地區，遂與小時共同基於以假結婚真入
    境之方式非法使大陸地區人民甲○○進入臺灣地區之犯意，
    由小時提供免費機票、食宿，並交付人民幣三千元供作其前
    往大陸辦理結婚各項手續之費用，供乙○○至大陸地區以假
    結婚方式，使大陸地區女子進入臺灣。乙○○遂於九十四年
    八月十日搭機前往大陸地區，並於九十四年八月十六日與無
    結婚真之意甲○○在福建省寧德市辦理虛偽之結婚手續，並
    在福建省寧德市民政廳辦理虛偽結婚登記，藉以取得福建省
    寧德市（起訴書誤繕為福州市）公證處所製作之結婚公證書
    及結婚證，乙○○隨即於九十四年八月十七日返臺，並持前
    開結婚公證書向財團法人海峽交流基金會（下稱海基會）辦
    理認證證明，俟於九十四年九月十二日取得海基會之證明書
    後，乙○○與「小時」即委託不知情之旅行社業者林秀玲，
    以申請大陸配偶甲○○來臺團聚為由，持乙○○之戶籍謄本
    及填妥之「大陸地區人民入出臺灣地區申請書」、「大陸地
    區人民進入臺灣地區保證書」與前述不實之福建省寧德市結
    婚公證書、結婚證書、海基會證明書等文件，向內政部警政
    署入出境管理局（現改制為內政部入出國及移民署，下稱入
    出境管理局）申請甲○○來臺，經入出境管理局交經由桃園
    縣政府警察局中壢分局訪查，並經內政部警政署入出境管理
    局承辦人員面談補件查證、面談等程序為實質審查後，未能
    查出乙○○與甲○○係假結婚情事，乃核發中華民國臺灣地
    區入出境許可證（證號：0000000000號）予甲○
    ○，使甲○○得於九十五年二月十一日以團聚名義入境來臺
    ，於當日接受境管局人員面談後，仍未被發現上開假結婚情
    事，而通關非法進入臺灣地區，並由乙○○與「小時」將甲
    ○○接往桃園縣中壢市○○○街十八巷六號三樓之乙○○住
    處。嗣於九十五年三月九日入出境管理局人員再通知乙○○
    及甲○○前來面談後，乃察覺有異，要求乙○○切結甲○○
    需於十日內自行離境，是乙○○與甲○○未能於入境三十日
    內前往戶政機關辦理結婚登記，而甲○○亦未能依限離境反
    自行離開乙○○上開住處，經入出國及移民署專勤事務隊第
    一大隊桃園縣專勤隊通知乙○○到案說明甲○○去向，始查
    悉上情。
二、案經入出國及移民署專勤事務隊第一大隊桃園縣專勤隊移送
    臺灣苗栗地方法院檢察署呈請臺灣高等法院檢察署檢察長核
    轉臺灣桃園地方法院檢察署偵查起訴。
    理    由
一、上揭事實，業據被告乙○○迭於警詢、檢察官偵訊及本院準
    備程序時均坦承不諱，並有大陸地區人民入出臺灣地區申請
    書、大陸地區人民進入臺灣地區保證書、中華人民共和國結
    婚證、海基會證明書（附有福建省寧德市公證處結婚公證書
    ）、戶籍謄本各一份及入出境管理局面談紀錄五份附卷可稽
    ，是被告前開自白，應與事實相符，堪以採信。綜上，本件
    事證明確，被告犯行，洵堪認定。
二、查被告乙○○行為後，刑法於九十四年二月二日修正公布，
    並自九十五年七月一日起施行，本件新舊法比較之說明如下
    ：
  (一)修正後刑法第二條第一項規定，已將新舊法律適用之「從新
    從輕」原則，改採「從舊從輕」原則，而此規定僅係規範行
    為後法律變更所生新舊法律比較適用之準據法，並非實體刑
    罰法律，自不生行為後法律變更之比較適用之問題，應逕行
    適用新法第二條第一項之規定，為「從舊從輕」之比較。又
    刑法條文雖經修正，但若僅屬單純之文字修飾，或將實務見
    解或法理明文化，而不涉及刑罰之輕重、構成要件之變更，
    或其他有利、不利於行為人之情形者，即無庸依刑法第二條
    第一項之規定比較新舊法，而應依一般法律適用原則，適用
    「裁判時法」處斷（最高法院九十五年十一月十七日第二十
    一次刑事庭會議決議意旨參照）。
  (二)關於罰金刑最低額之問題，本案臺灣地區與大陸地區人民關
    係條例第七十九條第一項之得併科新臺幣一百萬元以下之法
    定刑之罰金刑之規定，依修正後刑法第三十三條第五款規定
    ，「罰金新臺幣一千元以上，以百元計算之」較修正前之舊
    法所定罰金最低額為銀元一元即新臺幣三元以上為重，經新
    舊法比較結果，以修正前刑法較有利於被告，依刑法第二條
    第一項規定，應適用修正前刑法第三十三條第五款規定。
  (三)被告行為後，關於共同正犯之規定，刑法第二十八條原規定
    ：「二人以上共同『實施』犯罪之行為者，皆為共同正犯。
    」，新修正之刑法第二十八條修正為：「二人以上共同『實
    行』犯罪之行為者，皆為共同正犯。」，且刑法第三十一條
    第一項原規定：「因身分或其他特定關係成立之罪，其共同
    『實施』或教唆幫助者，雖無特定關係，仍以共犯論。」，
    新修正之刑法第三十一條第一項則修正為：「因身分或其他
    特定關係成立之罪，其共同『實行』、教唆或幫助者，雖無
    特定關係，仍以『正犯』或共犯論。但得減輕其刑。」，將
    舊法之「實施」修正為「實行」。原「實施」之概念，包含
    陰謀、預備、著手及實行等階段之行為，修正後僅共同實行
    犯罪行為始成立共同正犯，是新法共同正犯之範圍已有限縮
    ，排除陰謀犯、預備犯之共同正犯。則修正前後刑法就共同
    正犯之範圍既因此而有變動，自屬犯罪後法律有變更，而非
    僅屬純文字修正，應有新舊法比較適用之問題（最高法院九
    十六年度臺上字第九三四號、第一三二三號判決意旨參照）
    。惟就本件已著手實行之犯罪形態並無影響，經比較結果，
    被告行為後之法律並未有利於被告，仍應適用行為時之法律
    即舊法論處。
  (四)又按比較新舊法，應就罪刑有關之共犯、未遂犯、想像競合
    犯、牽連犯、連續犯、結合犯，以及累犯加重、自首減輕暨
    其他法定加減原因（如身份加減）與加減例等一切情形，綜
    其全部罪刑之結果而為比較，此有最高法院九十五年五月二
    十三日九十五年第八次刑庭會議決議第一、（四）則可資參
    照。是經綜合比較前開修正前後刑法之新舊法，修正後刑法
    罰金刑最低額及共犯之相關規定，均無較修正前刑法有利於
    被告，自應適用修正前刑法之規定。
三、按臺灣地區與大陸地區人民關係條例第七十九條第一項對於
    違反同條例第十五條第一款所定不得使大陸地區人民非法進
    入臺灣地區之處罰，旨在防止大陸地區人民非法進入臺灣地
    區，以維護臺灣地區之安全與安定；所稱「非法」，自應從
    實質上之合法性予以判斷，凡評價上違反法秩序之方法，均
    屬「非法」。參照行政程序法第一百十九條第一款、第二款
    規定，受益人以詐欺、脅迫或賄賂方法，使行政機關作成行
    政處分者；或對重要事項提供不正確資料或為不完全陳述，
    致使行政機關依該資料或陳述而作成行政處分者，其信賴不
    值得保護。故在大陸地區通謀虛偽結婚，以不實之結婚證明
    辦理相關戶籍登記、入境等手續，憑以進入臺灣地區，其所
    持之入境許可文件雖係入出境主管機關所核發，形式上為合
    法，但因以詐欺方法而取得，即不具實質上之合法性，仍屬
    非法進入臺灣地區（最高法院九十四年度台上一○六四號判
    決參照）。故核被告乙○○所為，係違反臺灣地區與大陸地
    區人民關係條例第十五條第一款之規定，而犯同條例第七十
    九條第一項使大陸地區人民非法進入臺灣地區罪。被告與真
    實姓名年籍不詳之綽號「小時」之成年子有犯意聯絡及行為
    分擔，均為共同正犯。又被告與小時利用不知情之林秀玲向
    入出境管理局遞件申請大陸女子甲○○入境來臺以遂其犯行
    ，係間接正犯。爰審酌被告平日素行尚可，有臺灣高等法院
    被告前案紀錄表一份存卷可參，量及犯罪動機、目的，均僅
    為一己之私，其以假結婚之方式使大陸地區人民非法入境，
    造成破壞國家安全及社會秩序，然犯後坦承犯行，態度良好
    等一切情狀，量處如主文所示之刑。又被告所犯本件之罪，
    犯罪時間在九十六年四月二十四日以前，且均無中華民國九
    十六年罪犯減刑條例所定不予減刑之情形，應依同條例第二
    條第一項第三款之規定減其宣告刑二分之一，而減為有期徒
    刑七月。
四、至同案被告甲○○被訴違反入出國及移民法第五十四條之未
    經許可入國罪嫌部分，俟被告甲○○到案後另行審結，末此
    敘明。
據上論斷，應依刑事訴訟法第二百七十三條之一第一項、第二百
九十九條第一項前段，臺灣地區與大陸地區人民關係條例第七十
九條第一項，刑法第二條第一項前段、第十一條前段、（修正前
）第二十八條，判決如主文。
本案經檢察官鍾雅蘭到庭執行職務。
中    華    民    國    97    年    8     月    18    日
                      臺灣桃園地方法院刑事第四庭
                              法  官  陳可薇
以上正本證明與原本無異。
如不服本判決，應於判決送達後十日內向本院提出上訴狀（應附
繕本），其未敘述上訴理由者，應於上訴期間屆滿後二十日內補
提理由書狀於本院，上訴於臺灣高等法院。
                              書記官   賴佩霞
中    華    民    國    97    年    8     月    19    日
附錄本案論罪科刑法條全文：
臺灣地區與大陸地區人民關係條例第十五條第一款
下列行為不得為之：
一使大陸地區人民非法進入臺灣地區。
臺灣地區與大陸地區人民關係條例第七十九條第一項
違反第十五條第一款規定者，處一年以上七年以下有期徒刑，得
併科新臺幣一百萬元以下罰金。


司法院資訊處製作；財團法人民間司法改革基金會備份。
